臺北高等行政法院裁定
                                     100年度訴字第1274號
原      告　玫瑰路五十七巷管理委員會
代　表　人　柴澄輝
輔  佐  人  林玉峰
被      告　新北市政府
代　表　人　朱立倫（市長）住同上
訴訟代理人　李承志　律師
上列當事人間巷道爭議事件，原告提起行政訴訟，本院裁定如下
：
    主  文
原告之訴駁回。
訴訟費用由原告負擔。
　　理  由
一、按「自然人、法人、中央及地方機關、非法人之團體，有當
    事人能力。」「原告之訴，有下列各款情形之一者，行政法
    院應以裁定駁回之。但其情形可以補正者，審判長應定期間
    先命補正：．．．三、原告或被告無當事人能力者。」行政
    訴訟法第22條及第107 條第1 項第3 款分別定有明文。
二、原告起訴主張：其係由新北市○○區○○路○○巷（下稱系爭
    巷道）內住戶，自民國79年間起組成之管理委員會，係有組
    織、代表人及獨立財產之非法人團體，故有當事人能力。其
    因被告所屬工務局於100 年5 月27日前往系爭巷道會勘後，
    在會勘紀錄中，認定系爭巷道具公用地役關係，為既成道路
    ，認為系爭巷道內住戶之停車權益受損害，故提起本件行政
    訴訟，求為判決確認系爭巷道之公用地役關係不存在等語。
三、經查：
  (一)原告自承其係在公寓大廈管理條例於84年6 月28日公布施行
    前，由系爭巷道內之住戶組成之管理委員會，另依原告提出
    之改制前臺北縣新店市公所91年2 月6 日北縣店工字第0910
    002331號函，及新店市吉祥里辦公處91年2 月8 日九十一吉
    祥里字第0208號函（見本院卷第83、84頁），其中說明二均
    記載：玫瑰路57巷管委會尚未依公寓大廈管理條例暨公寓大
    廈管理組織申請報備處理原則申請核備等語，顯見原告並非
    依據公寓大廈管理條例第三章管理組織部分，有關管理委員
    會設置之規定，成立之公寓大廈管理委員會，則原告自無從
    依該條例第38條第1 項規定，取得當事人能力，合先敘明。
  (二)次按非法人團體係指由多數人所組成，有一定之組織、名稱
    及目的，且有一定之事務所或營業所為其活動中心，並有獨
    立之財產，而設有代表人或管理人對外代表團體及為法律行
    為者，始屬之，最高行政法院94年裁字第637 號裁定可資參
    照。原告雖主張其係非法人團體，故依行政訴訟法第22條規
    定，具有當事人能力，惟於起訴時，並未提出合於前述非法
    人團體要件之證明，嗣經本院於100 年11月9 日準備期日，
    要求原告提出其成立方式之證明文件後，原告雖提出其於91
    年1 月4 日，對新店市吉祥里辦公室所發（91）守助群字第
    012 號函及該函檢附之吉祥里57巷90年度住戶大會會議記錄
    （見本院卷第85至89頁），然其內容僅能證明系爭巷道內之
    住戶，曾於90年12月8 日開會，決議選出原告管理委員會91
    年度之新任委員，及通過將管理委員任期改為一年之提案，
    至於原告此後有無每年定期改選管理委員？另其提起本件訴
    訟時所列法定代理人柴澄輝，是否經由系爭巷道之住戶開會
    決議選任，而為原告之代表人或管理人，得對外代表原告為
    法律行為？自上述書證並無法獲得證明。原告固另提出其在
    新店玫瑰城郵局開設之帳戶存摺封面影本（見本院卷第64頁
    ），旨欲證明其具有獨立財產，惟管理委員會於金融機構開
    設帳戶之目的，係在儲存住戶繳交之管理費，作為支付共同
    設施之修繕、維護、管理費用之用，是以原告存放於上述郵
    局帳戶內之金錢，乃其基於管理委員會之職責，代系爭巷道
    內住戶保管之公共基金，自非屬原告之獨立財產。故原告既
    未能證明其設有得對外為其代表之代表人或管理人，復無獨
    立之財產，揆諸前揭說明，其自非非法人團體，而無當事人
    能力。是原告提起本件訴訟，顯不合法，應予裁定駁回。
三、依行政訴訟法第107 條第1 項第3 款、第104 條、民事訴訟
    法第95條、第78條，裁定如主文。
中　　華　　民　　國　　100 　年　　12　　月　　14  　日
                  臺北高等行政法院第五庭
                            審判長法  官  徐瑞晃
                                  法  官  陳姿岑
                                  法  官  鍾啟煒
上為正本係照原本作成。
如不服本裁定，應於送達後10日內向本院提出抗告狀（須按他造
人數附繕本）。
中　　華　　民　　國　　100 　年　　12　　月　　14  　日
            　　　　　　　　　　  書記官  李建德